臺灣高等法院臺南分院刑事判決
110年度上訴字第572號
上  訴  人  
即  被  告  劉仁惠



選任辯護人  陳冠仁律師（法扶律師）
上列上訴人因違反毒品危害防制條例案件，不服臺灣臺南地方法
院109年度訴字第1240號中華民國110年3月4日第一審判決（起訴
案號：臺灣臺南地方檢察署109年度偵字第17582號；移送併辦案
號：臺灣臺南地方檢察署110年度偵字第330號），提起上訴，本
院判決如下：
    主  文
上訴駁回。
    事  實
一、劉仁惠明知愷他命、Mephedrone為毒品危害防制條例所列管
    之第三級毒品，非經許可，不得販賣，竟基於販賣第三級毒
    品以營利之犯意，以其所持用之0000000000號行動電話（含
    SIM卡一張）為聯絡工具，於民國109年7月16日晚間至翌日
    凌晨以上開行動電話內所安裝之LINE通訊軟體與葉振維聯絡
    並約定購買價格後，於翌日凌晨1時24分後某時許，在臺南
    市○○區○○街000號0樓之00租屋處內，以新臺幣(下同)4,000
    元之價格，販賣愷他命一包（1,600元）及含有上開第三級
    毒品Mephedrone成分之咖啡包六包（每包400元，共2,400元
    ）予葉振維施用。嗣葉振維因與劉仁惠發生糾紛，恐劉仁惠
    將其施用毒品之事供出，故於109年7月18日凌晨5時20分許
    主動報警向警方坦承施用毒品情事，並供出上情，經警方持
    搜索票於109年7月28日下午3時13分許至劉仁惠上開租屋處
    執行搜索，當場扣得劉仁惠所有之上開行動電話一支（含門
    號0000000000號SIM卡一張）。
二、案經臺南市政府警察局麻豆分局報告臺灣臺南地方檢察署檢
    察官偵查起訴。
    理  由
一、證據能力方面：
　　本案檢察官所舉用以證明被告劉仁惠犯罪，並為本判決引用
    之各項證據，其中供述證據部分，均未據被告及其選任辯護
    人爭執證據能力，且迄至本案辯論終結，亦未就證據能力聲
    明異議，本院審酌各該供述證據作成當時，既非受違法詢問
    ，亦無何影響被告或證人陳述任意性之不適當情況，所供、
    所證內容復與本案事實有相當之關聯性，亦無其他可信度明
    顯過低之情形，依刑事訴訟法第156條第1項、第159條之5之
    規定，前揭被告及證人於警詢、偵查中所為之供、證內容均
    有證據能力。至檢察官所舉用以證明上開被告犯罪並為本判
    決所引用之各項非供述證據，均非違背法定程序取得，依同
    法第158條之4之反面解釋，亦有證據能力。
二、得心證之理由：
　㈠被告於警詢、偵查、原審審理及本院審理時，對於上開犯罪
    事實，均坦承不諱，所供情節核與葉振維於警詢及偵查中證
    述情節相符（見警卷第22至23頁；他卷第84頁），並有被告
    與葉振維間之LINE通訊軟體對話紀錄翻拍照片、被告租屋處
    監視器錄影畫面翻拍照片各一份（見警卷第49至67、69至70
    頁）在卷可憑。而員警於109年7月28日15時13分許持搜索票
    前往被告住處搜索，扣得被告持之用以與葉振維聯絡之行動
    電話（含0000000000號SIM卡一張）及咖啡包二包，該等扣
    案之咖啡包經送高雄市立凱旋醫院鑑定結果，均檢出第三級
    毒品Mephedrone成分，有搜索票、搜索扣押筆錄、扣押物品
    目錄表、扣押物品收據、高雄市立凱旋醫院109年8月14日高
    市凱醫驗字第65343號濫用藥物成品檢驗鑑定書及同院109年
    11月19日高市凱醫驗字第66179號濫用藥物成品檢驗鑑定書
    各一份（見警卷第37、39至47、75至77頁）在卷及前述行動
    電話一支、含有第三級毒品Mephedrone成分之毒品咖啡包二
    包扣案可資佐證。
　㈡公訴意旨雖認被告販賣與葉振維之咖啡包，除含有第三級毒
    品Mephedrone成分外，同時亦含有第三級毒品4-methy1-N,N
    -dimethy1cathinone成分。然被告販賣與葉振維之毒品咖啡
    包並未扣案，無從檢驗其內容物所含成分，且被告遭扣案之
    毒品咖啡包二包，僅其中一包檢出同時含有第三級毒品4-me
    thy1-N,N-dimethy1cathinone成分，另一包則未含此成分（
    見警卷第75至77頁），據此尚無從逕認被告販賣與葉振維之
    毒品咖啡包確係同時含有第三級毒品4-methy1-N,N-dimethy
    1cathinone成分，併與敘明。
　㈢按毒品有其獨特之販售通路及管道，復無公定價格，而各次
    買賣之價格、數量，每每隨雙方關係之深淺、購買者之資力
    、需求之數量及對行情之認知、毒品來源是否充裕、查緝鬆
    嚴、購買者被查獲時供出交易對象之可能風險評估等，異其
    標準，非可一概而論；而愷他命乃至毒品咖啡包等均係政府
    嚴格查緝之違禁物，且販賣毒品，刑責甚重，若無利可圖，
    被告自無甘冒遭查獲之風險，販賣愷他命及含有第三級毒品
    Mephedrone成分之咖啡包與葉振維施用之理。再參諸被告於
    原審審理中供稱：我拿毒品給葉振維後，有與葉振維一起施
    用毒品咖啡包等語（見原審卷第41、106頁），足認被告主
    觀上有從中獲取施用毒品利益之營利意圖無訛。
　㈣綜上事證，堪認被告之自白與事實相符，應可採信。本案事
    證明確，被告犯行洵堪認定，應依法論科。
三、論罪：　　
  ㈠核被告所為，係犯毒品危害防制條例第4條第3項之販賣第三
    級毒品罪。被告販賣前持有第三級毒品之低度行為，因無證
    據證明被告持有毒品之純質淨重已逾毒品危害防制條例第11
    條第5項所定5公克以上，是此部分持有第三級毒品之行為並
    無刑事處罰，自無高低度吸收之問題。被告同時販賣愷他命
    及含有Mephedrone第三級毒品成分之咖啡包，應認係基於單
    一販賣第三級毒品之犯意，而為單一販賣第三級毒品之行為
    ，所侵害者為相同之社會法益，不因販賣不同種類之同級毒
    品而分別論罪，應僅論以販賣第三級毒品之單純一罪。
  ㈡檢察官移送併辦部分，與起訴部分之犯罪事實均屬相同，為
    事實上同一案件，原屬本院審理範圍，併予敘明。
  ㈢被告於警詢、偵查、原審審理及本院審理中均自白上開販賣
    第三級毒品犯行，應依毒品危害防制條例第17條第2項之規
    定減輕其刑。
  ㈣按刑法第59條規定之酌量減輕，必於犯罪情狀或另有特殊之
    原因與環境，在客觀上足以引起一般同情而可憫恕，認為即
    予宣告法定最低度刑尤嫌過重者，始有適用（最高法院45年
    台上字第1165號判例參照）。又所謂法定最低度刑，於遇有
    依其他法定減輕事由減輕其刑時，係指減輕後之最低度處斷
    刑而言。查被告為智識健全之成年人，對政府嚴格查緝販賣
    毒品之行為，自無不知之理，竟仍為本案販毒行為，危害社
    會治安及國民健康，在客觀上顯不足引起一般同情。況依被
    告前案紀錄所示，其甫因施用第二級毒品而經臺灣高雄地方
    檢察署檢察官於109年4月16日為緩起訴處分確定，緩起訴期
    間至110年4月15日止，竟於上開緩起訴期間內再為本案販賣
    第三級毒品犯行，顯見其並未因前案受緩起訴處分之寬典而
    獲有警惕，反而一再接觸毒品，甚至變本加厲從事販毒行為
    ，所為自難認有何值得同情之處。復以被告所犯本罪之最低
    法定本刑為7年以上有期徒刑，經前揭法定刑之加減後，處
    斷刑度為逾有期徒刑3年6月，嚴峻程度已大為和緩，難認有
    情輕法重之情，且別無其他可憫實據，無再酌減其刑之餘地
    。辯護人以被告係基於朋友情誼始幫忙購買毒品，並可順便
    從中施用，此與單純販毒獲利之行為有別，且被告家中尚有
    一名子女需照顧，請依刑法第59條規定予以減輕其刑等語，
    均屬刑法第57條所定量刑事由，不足為適用刑法第59條規定
    之依據，併予敘明。
四、駁回上訴之理由：
　㈠原審以本案事證明確，依法論罪，並審酌被告有施用毒品之
    前科紀錄，其明知第三級毒品愷他命及含有第三級毒品成分
    之毒品咖啡包具成癮性，竟貪圖施用利益，無視國家杜絕毒
    品犯罪之禁令而為本案販賣第三級毒品犯行，足令購買者沉
    迷毒癮無法自拔，助長施用毒品歪風，甚至引發各式犯罪，
    於社會治安及國民健康均有相當負面影響，行為實有不當；
    惟念被告為警查獲後迄本院審理終結前均坦承犯行，尚具悔
    意，且所販賣之毒品數量、價格非鉅、對象僅有一人；兼衡
    被告於審理中自陳之智識程度、經濟、家庭生活狀況等一切
    情狀，量處有期徒刑3年6月，並應依刑法第38條之1第1項前
    段、第3項之規定，就其販賣第三級毒品犯罪所得4,000元諭
    知沒收、追徵；另依毒品危害防制條例第19條第1項之規定
    ，就扣案供本案販賣第三級毒品所用之行動電話一支諭知沒
    收，並敘明其餘扣案物品不予宣告沒收之理由，認事用法均
    無違誤，量刑及沒收之宣告亦屬妥適。
　㈡被告上訴意旨以其行為在法律評價上雖已構成販賣第三級毒
    品罪，然被告幫人取貨，並無收取額外金錢或賺取利潤，只
    是基於認識關係，取貨之後可以分享施用，在社會評價上，
    自與所謂的「販賣」定義有別。且買受者本身即有施用毒品
    的習慣，因被告與其認識，且被告曾受其幫忙，基於人情，
    才會幫忙買毒，原審未依刑法第59條之規定酌量減輕其刑，
    尚有未當等語。然被告本案販賣第三級毒品犯行並無何情堪
    憫恕，縱量處法定最低度刑仍屬過重之情形，已如前述，被
    告上訴意旨仍執前詞指摘原判決不當，並無理由，應予駁回
    。
據上論斷，應依刑事訴訟法第368條，判決如主文。
本案經檢察官徐書翰提起公訴及移送併辦，檢察官蔡麗宜到庭執
行職務。
中　　華　　民　　國　　110 　年　　7 　　月　　29　　日
                  刑事第七庭    審判長法　官  吳勇輝
                                      法　官  吳錦佳
                                      法　官  周紹武
以上正本證明與原本無異。
如不服本判決應於收受送達後20日內向本院提出上訴書狀，其未
敘述上訴理由者，並得於提起上訴後20日內向本院補提理由書（
均須按他造當事人之人數附繕本）「切勿逕送上級法院」。
　　　　　　　　　　　　　　　　　　　書記官  楊宗倫 　
中　　華　　民　　國　　110 　年　　7 　　月　　29　　日
附錄本案論罪科刑法條：
毒品危害防制條例第4條
製造、運輸、販賣第一級毒品者，處死刑或無期徒刑；處無期徒
刑者，得併科新臺幣3千萬元以下罰金。
製造、運輸、販賣第二級毒品者，處無期徒刑或10年以上有期徒
刑，得併科新臺幣1千5百萬元以下罰金。
製造、運輸、販賣第三級毒品者，處7年以上有期徒刑，得併科
新臺幣1千萬元以下罰金。
製造、運輸、販賣第四級毒品者，處5年以上12年以下有期徒刑
，得併科新臺幣5百萬元以下罰金。
製造、運輸、販賣專供製造或施用毒品之器具者，處1年以上7年
以下有期徒刑，得併科新臺幣1百50萬元以下罰金。
前五項之未遂犯罰之。